【裁判字號】    99,易,447
【裁判日期】    991019
【裁判案由】    詐欺
【裁判全文】
臺灣桃園地方法院刑事判決               99年度易字第447號
公  訴  人  臺灣桃園地方法院檢察署檢察官
被      告  戊○○
選任辯護人  柯清貴律師
被      告  己○○
選任辯護人  陳俊隆律師
被      告  丙○○
            庚○○
            丁○○
            辛○○
            丑○○
            甲○○
            癸○○
            乙○○
            子○○
上  一  人
選任辯護人  宋嬅玲律師
被      告  壬○○
上列被告因詐欺案件，經檢察官提起公訴（99年度偵字第12207
號），本院判決如下：
    主  文
戊○○、己○○共同意圖為自己不法之所有，以詐術使人將本人
之物交付，各共七罪，每罪各處有期徒刑陸月，如易科罰金，均
以新臺幣壹仟元折算壹日，扣案之如附表二、三所示之物均沒收
之；又共同意圖為自己不法之所有，以詐術使人將本人之物交付
，未遂，處有期徒刑肆月，如易科罰金，以新臺幣壹仟元折算壹
日，扣案之如附表二、三所示之物均沒收之；各應執行有期徒刑
年貳月，如易科罰金，均以新臺幣壹仟元折算壹日，扣案之如
附表二、三所示之物均沒收之。其餘被訴詐欺犯行均無罪。
丙○○共同意圖為自己不法之所有，以詐術使人將本人之物交付
，共七罪，各處有期徒刑伍月，如易科罰金，均以新臺幣壹仟元
折算壹日，扣案之如附表二、三所示之物均沒收之；又共同意圖
為自己不法之所有，以詐術使人將本人之物交付，未遂，處有期
徒刑月，如易科罰金，以新臺幣壹仟元折算壹日，扣案之如附
表二、三所示之物均沒收之；應執行有期徒刑貳年陸月，如易科
罰金，以新臺幣壹仟元折算壹日，扣案之如附表二、三所示之物
均沒收之。其餘被訴詐欺犯行均無罪。
庚○○共同意圖為自己不法之所有，以詐術使人將本人之物交付
，共三罪，各處有期徒刑肆月，如易科罰金，均以新臺幣壹仟元
折算壹日，扣案之如附表二、三所示之物均沒收之；又共同意圖
為自己不法之所有，以詐術使人將本人之物交付，未遂，處有期
徒刑月，如易科罰金，以新臺幣壹仟元折算壹日，扣案之如附
表二、三所示之物均沒收之；應執行有期徒刑拾壹月，如易科罰
金，以新臺幣壹仟元折算壹日，扣案之如附表二、三所示之物均
沒收之。其餘被訴詐欺犯行均無罪。
丁○○共同意圖為自己不法之所有，以詐術使人將本人之物交付
，共二罪，各處有期徒刑肆月，如易科罰金，均以新臺幣壹仟元
折算壹日，扣案之如附表二、三所示之物均沒收之；又共同意圖
為自己不法之所有，以詐術使人將本人之物交付，未遂，處有期
徒刑月，如易科罰金，以新臺幣壹仟元折算壹日，扣案之如附
表二、三所示之物均沒收之；應執行有期徒刑捌月，如易科罰金
，以新臺幣壹仟元折算壹日，扣案之如附表二、三所示之物均沒
收之。其餘被訴詐欺犯行均無罪。
辛○○共同意圖為自己不法之所有，以詐術使人將本人之物交付
，共二罪，各處有期徒刑肆月，如易科罰金，均以新臺幣壹仟元
折算壹日，扣案之如附表二、三所示之物均沒收之；又共同意圖
為自己不法之所有，以詐術使人將本人之物交付，未遂，處有期
徒刑月，如易科罰金，以新臺幣壹仟元折算壹日，扣案之如附
表二、三所示之物均沒收之；應執行有期徒刑捌月，如易科罰金
，以新臺幣壹仟元折算壹日，扣案之如附表二、三所示之物均沒
收之。其餘被訴詐欺犯行均無罪。
丑○○共同意圖為自己不法之所有，以詐術使人將本人之物交付
，共四罪，均累犯，各處有期徒刑伍月，如易科罰金，均以新臺
幣壹仟元折算壹日，扣案之如附表二、三所示之物均沒收之；又
共同意圖為自己不法之所有，以詐術使人將本人之物交付，未遂
，累犯，處有期徒刑月，如易科罰金，以新臺幣壹仟元折算壹
日，扣案之如附表二、三所示之物均沒收之；應執行有期徒刑壹
年月，如易科罰金，以新臺幣壹仟元折算壹日，扣案之如附表
二、三所示之物均沒收之。其餘被訴詐欺犯行均無罪。
甲○○共同意圖為自己不法之所有，以詐術使人將本人之物交付
，共二罪，各處有期徒刑肆月，如易科罰金，均以新臺幣壹仟元
折算壹日，扣案之如附表二、三所示之物均沒收之；又共同意圖
為自己不法之所有，以詐術使人將本人之物交付，未遂，處有期
徒刑月，如易科罰金，以新臺幣壹仟元折算壹日，扣案之如附
表二、三所示之物均沒收之；應執行有期徒刑捌月，如易科罰金
，以新臺幣壹仟元折算壹日，扣案之如附表二、三所示之物均沒
收之。其餘被訴詐欺犯行均無罪。
癸○○共同意圖為自己不法之所有，以詐術使人將本人之物交付
，共二罪，各處有期徒刑肆月，如易科罰金，均以新臺幣壹仟元
折算壹日，扣案之如附表二、三所示之物均沒收之；又共同意圖
為自己不法之所有，以詐術使人將本人之物交付，未遂，處有期
徒刑月，如易科罰金，以新臺幣壹仟元折算壹日，扣案之如附
表二、三所示之物均沒收之；應執行有期徒刑捌月，如易科罰金
，以新臺幣壹仟元折算壹日，扣案之如附表二、三所示之物均沒
收之。其餘被訴詐欺犯行均無罪。
乙○○共同意圖為自己不法之所有，以詐術使人將本人之物交付
，共三罪，均累犯，各處有期徒刑肆月，如易科罰金，均以新臺
幣壹仟元折算壹日，扣案之如附表二、三所示之物均沒收之；又
共同意圖為自己不法之所有，以詐術使人將本人之物交付，未遂
，累犯，處有期徒刑月，如易科罰金，以新臺幣壹仟元折算壹
日，扣案之如附表二、三所示之物均沒收之；應執行有期徒刑拾
壹月，如易科罰金，以新臺幣壹仟元折算壹日，扣案之如附表二
、三所示之物均沒收之。其餘被訴詐欺犯行均無罪。
子○○共同意圖為自己不法之所有，以詐術使人將本人之物交付
，處有期徒刑肆月，如易科罰金，以新臺幣壹仟元折算壹日，扣
案之如附表二、三所示之物均沒收之；又共同意圖為自己不法之
所有，以詐術使人將本人之物交付，未遂，處有期徒刑月，如
易科罰金，以新臺幣壹仟元折算壹日，扣案之如附表二、三所示
之物均沒收之；應執行有期徒刑陸月，如易科罰金，以新臺幣壹
仟元折算壹日，扣案之如附表二、三所示之物均沒收之。其餘被
訴詐欺犯行均無罪。
壬○○共同意圖為自己不法之所有，以詐術使人將本人之物交付
，未遂，處有期徒刑肆月，如易科罰金，以新臺幣壹仟元折算壹
日，扣案之如附表二、三所示之物均沒收之。其餘被訴詐欺犯行
均無罪。
    事  實
一、丑○○前因詐欺案件，於民國97年6 月23日經臺灣嘉義地方
    法院以97年度嘉簡字第665 號判決判處有期徒刑3 月，減為
    有期徒刑1 月又15日確定，於97年6 月23日易科罰金執行完
    畢。乙○○前因妨害風化案件，於97年4 月14日經臺灣臺中
    地方法院判決判處有期徒刑6 月確定，於97年5 月23日易科
    罰金執行完畢。
二、戊○○（綽號阿忠或小支）、己○○（綽號木瓜）、丙○○
    （綽號阿勇）基於共同意圖為自己不法所有之詐欺犯意聯絡
    ，自98年10月間某日起，共組詐欺集團，推由戊○○、己○○擔任實際負責人，而由己○○負責設備、人員管理及帳目
    記錄等事項，復透過友人或集團成員介紹之方式，同有詐欺
    犯意聯絡之庚○○（綽號大雄或大熊）、丁○○（綽號阿樹
    ）、辛○○（綽號阿濤）、丑○○（綽號阿明）、甲○○（
    綽號阿偉）、癸○○（綽號阿亮）、乙○○（綽號阿松或黑
    松）、子○○（綽號阿水）、壬○○（綽號阿嘉），因之陸
    續於附表一所示之時間，參與詐欺集團，集團租用桃園縣桃
    園市○○路○ 段128 之4 號租屋處以為工作據點（下稱電信
    機房），由戊○○負責出資購置機房內各項設備，由己○○
    負責電腦網路設備之設置，由真實姓名年籍不詳綽號「眼鏡
    」之大陸地區集團成員負責在大陸地區收集大陸人頭帳戶後
    ，由己○○、丙○○在臺灣地區前開電信機房之「甲房」內
    以電腦連結網路以ＱＱ通訊與暱稱「車神」、「無怨無悔」
    之大陸地區人員對話，「車神」、「無怨無悔」即行透過Ｑ
    Ｑ通訊傳送至臺灣地區電信機房「甲房」電腦中，臺灣地區
    成員因之得以接收彼方傳來之大陸地區人頭帳戶，供彼等行
    騙之際指定大陸地區被害人匯入受騙款項之用。集團係由己○○在電信機房內之「甲房」以電腦設定門號後，以自動撥
    號系統之方式，隨機撥打不特定大陸地區人民之電話，電話
    中以預設之電話語音，假冒郵政機關通知傳票未收到，可幫
    忙轉接到郵政機關及公安局、檢察機關等單位查詢，若被害
    人依該電話語音指示，撥轉接號碼「９」後，電話即將轉接
    至戊○○等人設置位於臺灣地區之上址工作機房，經由閘道
    器轉接後，由丁○○、辛○○、丑○○、甲○○、癸○○、
    乙○○、子○○7 人負責扮演第1 線郵政人員、第2 線公安
    局人員角色，另由丙○○、庚○○、壬○○3 人扮演第3線
    公安局科長、第4 線檢察長角色，先由扮演第1 線「郵政人
    員」者與被害人接洽，佯稱被害人有郵件未領，因郵件為法
    院傳票，是退回公安局；而後轉第2 線「公安局人員」向被
    害人佯稱，被害人帳戶牽涉金融犯罪，留下被害人基本資料
    ，並以電話方式為被害人製作筆錄；再轉第3 線「公安局科
    長」假意與被害人核對基本資料；再轉第4 線「檢察長」要
    求被害人匯款，隨機結合電信機房內第1 線至第4 線人員，
    次第於電話中向被害人佯稱其金融帳戶牽涉金融犯罪，須依
    指示匯款，始能解決云云，並將鍵盤分拆數小塊交予集團成
    員持之，於與被害人通話之際，利用小鍵盤發出打字聲音致
    大陸地區被害人深信確係與郵政等人員通話，致被害人因之
    陷於錯誤，依指示匯款入戊○○等人指定之大陸地區人頭帳
    戶內，再由己○○與大陸地區負責人「眼鏡」等人連絡，由
    「眼鏡」指派大陸車手提領贓款，扣除大陸地區集團成員應
    得之百分之二十贓款後，將餘款交由指派之集團成員親自攜
    赴臺灣，交予己○○、戊○○2 人，再由己○○、戊○○依
    比例分配與丙○○、庚○○等其他集團成員，其中扮演第1
    線之人員可抽成百分之三，扮演第2 線之人員可抽成百分之
    五、扮演第3 線及第4 線之人員各可抽成百分之六，餘款歸
    戊○○，並由戊○○分個人所得之百分之二十予給己○○，
    該集團自創立時起迄查獲為止共計成功騙得7 件，共計金額
    為新臺幣200 萬元，另有1 件未得手，期間丙○○、丁○○
    、庚○○、辛○○、丑○○、甲○○、癸○○、乙○○、子
    ○○9 人得手、未得手次數及金額及壬○○未得手之情如附
    表所示之。嗣於99年1 月20日下午14時許，警方持本院核發
    之搜索票，前往上址工作機房及戊○○、己○○等人住處搜
    索，當場於工作機房內扣得如附表二所示之物，始悉上情。
三、案經臺灣桃園地方法院檢察署檢察官指揮內政部警政署刑事
    警察局偵九隊會同臺北市政府警察局中山分局、文山一分局
    、電信警察隊第一中隊、臺北縣政府警察局蘆洲分局偵查起
    訴。
    理  由
壹、證據能力部分：按被告以外之人於審判外之言詞或書面陳述
    ，除法律有規定者外，不得作為證據。惟被告以外之人於審
    判外之陳述，經當事人於審判程序同意作為證據，法院審酌
    該言詞陳述或書面陳述作成時之情況，認為適當者，亦得為
    證據。當事人、代理人或辯護人於法院調查證據時，知有第
    159 條第1 項不得為證據之情形，而未於言詞辯論終結前聲
    明異議者，視為有前項之同意，刑事訴訟法第159 條第1 項
    、第159 條之5 第1 項、第2 項分別定有明文。查卷附據以
    認定被告犯罪事實有無之屬傳聞證據之證據能力，當事人及
    辯護人於本院審判中均同意作為證據，本院審酌各該證據查
    無有何違反法定程序取得之情形，亦無顯有不可信與不得作
    為證據等情，故認為適當，是均為有證據能力，合先敘明。
貳、有罪部分
一、認定犯罪事實之證據及理由：
  (一)前開犯罪事實，除就參與詐騙集團擔任角色、期間及參與期
    間詐騙成功之件數及金額，訊據被告戊○○辯稱：我們集團
    詐騙成功總金額只有8 萬元人民幣；被告己○○辯稱：我不
    是集團首腦，我只負責維護機房運作，不管人事，不管作帳
    ，我們詐欺集團成立至今我記得詐騙成功件數只有2 件；被
    告丙○○辯稱：我也不是集團首腦，也不是一開始就參加，
    我詐騙成功件數只有2 件；被告丁○○辯稱：我詐騙成功件
    數只有1 件；丁○○復於本院審理時辯稱：我成功件數為0
    件，我在警詢時說的成功件數2 件是指我轉到4 線2 件，但
    後來都沒有成功；被告子○○選任辯護人為子○○辯稱：被
    告子○○係於99年1 月5 日始行加入詐欺集團，不應為集團
    過去已詐欺取財既遂之犯行負責；另被告壬○○矢口否認詐
    欺犯行，辯稱：我沒有加入詐欺集團，戊○○有叫我過去看
    看，但我了解情況後就沒有加入云云者外，餘情業據被告戊○○、己○○、丙○○、丁○○、庚○○、辛○○、丑○○
    、甲○○、癸○○、乙○○、子○○11人於本院審理時坦認
    不諱，復經前開共同被告以證人身分均於警詢、偵查及證人
    庚○○於本院審理時證述詳確，並有通訊監察譯文、搜索扣
    押筆錄、扣押物品目錄表、電腦ＱＱ網站列印資料及扣押物
    品等件在卷可稽。查被告戊○○等人所組成之集團係以意圖
    為自己不法所有為目的，係結合大陸地區成員傳送之人頭帳
    戶資料、電信機房內之設備，由成員分別扮演第1 線郵政人
    員、第2 線公安局人員、第3 線公安局科長、第4 線檢察長
    ，先由機房內之筆記型電腦設定大陸地區電話門號後，電話
    隨機撥出至大陸地區，以預設之電話語音，假冒郵政機關通
    知被害人渠傳票未收到，可幫忙轉接到郵政機關及公安局、
    檢察機關等單位查詢，若被害人依該電話語音指示撥轉接號
    碼「９」後，電話即轉接至戊○○等人所設置、位於臺灣地
    區之上址工作機房，由第1 線「郵政人員」與被害人接洽，
    佯稱被害人有郵件未領，因郵件為法院傳票，是退回公安局
    ；而後轉第2 線「公安局人員」向被害人佯稱，被害人帳戶
    牽涉金融犯罪，需留下被害人基本資料，並以電話方式為被
    害人製作筆錄；再轉第3 線「公安局科長」假意與被害人核
    對基本資料；再轉第4 線「檢察長」要求被害人匯款，隨機
    結合第1 線至第4 線人員，次第於電話中向被害人佯稱其金
    融帳戶牽涉金融犯罪，須依指示匯款，始能解決云云，致大
    陸地區不特定被害人陷於錯誤，依指示匯款入戊○○等人指
    定之大陸地區人頭帳戶內，再由大陸地區成員將款項攜赴臺
    灣，確係以施用詐術為手段之詐欺集團，彼等亦均承認自集
    團成立起，集團確有行騙得手既遂之事實。按刑事訴訟法第
    156 條第2 項規定，被告雖經自白，仍應調查其他必要之證
    據，以察其是否與事實相符。立法目的乃欲以補強證據擔保
    自白之真實性；亦即以補強證據之存在，藉之限制自白在證
    據上之價值。而所謂補強證據，則指除該自白本身外，其他
    足資以證明自白之犯罪事實確具有相當程度真實性之證據而
    言。其所補強者，並非以事實之「全部」為必要，僅須因補
    強證據與自白之相互利用，而足使犯罪事實獲得確信者，即
    為已足（最高法院74年度台覆字第10號判例參照）。準此，
    以前開證人指證、通訊監察譯文、搜索扣押筆錄、扣押物品
    目錄表、電腦ＱＱ網站列印資料及扣押物品之補強證據，已
    足資擔保被告戊○○、己○○、丙○○、丁○○、庚○○、
    辛○○、丑○○、甲○○、癸○○、乙○○、子○○各人所
    為之任意性自白，均具有相當程度之真實性，而得確信被告
    前述自白之犯罪事實確屬真實，從而，依刑事訴訟法第156
    條第1 項及同條第2 項規定，自得依前述被告自白及該補強
    證據，認定被告確實有為詐欺取財犯行。
  (二)查各被告於詐欺集團內參與程度及扮演角色，首就被告戊○○為詐騙集團之負責人之事實，業據其於警詢至本院審理時
    均坦認，復有證人即共同被告己○○、丙○○、丁○○、庚○○、辛○○、丑○○、甲○○、癸○○、乙○○、子○○
    之證詞可參，堪信為真實。次查，被告己○○於詐欺集團內
    擔任之角色及獲配盈餘，業據其於警詢及偵查時坦認：公司
    是我弟弟戊○○叫我去幫他看守員工，我大部分都沒有接聽
    電話，是負責現場維持，我幫員工買東西，管理員工，大陸
    地區集團成員有人負責收購大陸地區的人頭帳戶，然後將人
    頭帳戶資料透過ＱＱ將資料傳送到我的電腦，這些人頭帳戶
    就是要讓被害人匯款之用，戊○○將每個月獲利淨值扣除2
    成作為員工薪資，給我薪水（99年度偵字第2894號偵查卷第
    341 頁至第342 頁、第350 頁），另據證人即共同被告戊○○於警詢時稱：我剛成立詐欺集團時，是跟我哥哥己○○及
    丙○○共同成立，其他成員都是慢慢加入，ＱＱ是由己○○
    設置，己○○比較少接電話，是現場負責人，現場工作人員
    也都聽己○○的話，大陸地區集團成員係由己○○負責聯絡
    ，己○○每天負責統計詐騙金額，詐騙所得扣除給大陸地區
    負責人「眼鏡」及費用支出後，餘款「眼鏡」會送到臺灣，
    交給我或己○○，再由我或己○○拆帳分給其他成員，第1
    線人員可抽3 ％、第2 線人員可抽5 ％、第3 線及第4 線人
    員各可抽成6 ％，總計是20％，剩餘所得都是我的，己○○
    再分我的所得20％等語（同上偵查卷第285 頁至第289 頁）
    ；於本院訊問時供稱：「（為何有共同被告說己○○會紀錄
    騙得的成功件數和金額？）他統計當天的，我們報給大陸之
    後我們這邊沒有留，有時候我也會計，他稍微手抄一下而已
    ，不會記什麼帳，有記的帳就是每天吃飯、飲水、水電費」
    、「（詐騙成功件數和金額是統計當天的嗎？）是」、「（
    小記一下嗎？）是，讓我知道這樣」等語（本院卷第152 頁
    ），且據證人丙○○於警詢及偵查中證稱：工作機房中的甲
    房是由己○○使用，己○○依據甲房的大陸地區電話簿，以
    筆記型電腦設定門號，對大陸地區隨機撥出，並發送語音，
    1 次設定撥出門號5,000 個，系統有4 線，總共可隨機撥出
    20,000個門號，語音系統的帳號及密碼都是己○○給我的，
    己○○會操作語音系統的登入，電腦設定及使用大部分是由
    己○○負責，己○○也負責統計騙得款項，有記帳時會記載
    誰騙得多少錢，己○○還負責現場物品採買及每日食物，是
    現場負責人等語（同上偵查卷第379 頁至第380 頁、第387
    頁至第388 頁、第417 頁），再據證人辛○○於偵查中證稱
    ：「（教戰守則是由何人撰寫的？）我不知道誰寫的，但木
    瓜及戊○○會教我們怎麼騙」等語（同上偵查卷第171 頁）
    ；被告乙○○、子○○於偵查中均證稱：木瓜有依據個人講
    話的熟練度，決定誰扮演第1 線、第2 線、第3 線、第4 線
    ，他會聽我們講電話，覺得能力夠就可以扮演上面的線等語
    （同上偵查卷第76頁、第97頁）；復據證人乙○○於本院訊
    問時供稱：「（誰在機房工作？）阿勇【丙○○】、木瓜【
    己○○】，其他一般人員不能進機房【即甲房】」、「（其
    他人員為何不能進？）我不知道，反正他們說職務沒有到就
    不能進，我也沒有問，我的工作就是負責接電話」、「（阿
    勇和木瓜職務有到某種程度所以可以進機房？）在我認知是
    這樣」等語（本院卷第144 頁）。是綜合前開證人所述，顯
    然己○○與詐欺集團負責人戊○○具有兄弟之血緣關係，乃
    集團創始成員之一，負責設置集團與大陸地區聯絡用之電腦
    及通訊系統，並與大陸地區集團成員連絡，接收人頭帳戶帳
    號資料，亦負責人事、現場管理，及為彼等所營違法行徑之
    成員指導行騙技巧、採買食物，其甚少參與扮演1 至4 線工
    作，然每日記帳，統計集團成員詐騙成功金額及件數，又與
    戊○○負責接收大陸地區集團成員交付之詐騙所得款項，其
    參與詐欺集團之所得非如集團內1 至4 線人員以詐騙成功件
    數及金額抽成計算，而係扣除丙○○、庚○○、丁○○以下
    1 至4 線成員之詐騙所得薪資後，按比例與戊○○一同分享
    盈餘甚明，顯見被告己○○參與集團時間與戊○○相若，掌
    握集團內關鍵設備之運作，不惟參與人員管理、報酬及雜項
    費用支出及收支記帳，更實際掌握集團行騙所得之現金收入
    ，從事職務之質、量均非4 線至1 線員工可比，具有高度重
    要性且甚繁多，雖其受領詐騙所得金額遜於戊○○，然分配
    方式顯與戊○○相同，是可認為詐騙集團之實際負責人確實
    ，訊據被告己○○於本院審理時固以前開情詞為辯，然查被
    告己○○於集團內所從事職務不惟經其於警詢及偵查中自承
    如前，復有前開證人證詞在卷可憑，以其與前開證人均為詐
    欺集團成員，共同從事違法之詐欺犯罪，衡情具有相當程度
    之信賴，遍查卷內亦查無證據足以證明彼等之間有何故舊仇
    怨，另證人戊○○與其更係有血緣關係而極為親近，是彼等
    均無須為不利於其證詞之必要，所證前情應屬實在，是其於
    本院審理時所辯尚非可採。再查被告丙○○之部分，被告丙○○參與期間與戊○○、己○○相同，復擔任第4 線或第3
    線人員，另與己○○共同負責機房內「甲房」運作，以ＱＱ
    通訊與大陸地區成員聯絡並接收大陸地區人頭帳戶帳號之事
    實，業據其自白屬實，復有其他共同被告之證述足供參酌，
    是堪以認定。被告丙○○雖辯稱其非集團成立後即行加入，
    然參證人戊○○於偵查中具結證稱：「（你剛成立詐欺集團
    時，跟何人一起成立？）是跟我哥哥己○○及丙○○共同成
    立，其他成員都是慢慢加入的」等語甚明（同上偵查卷第
    285 頁），證人戊○○於本院訊問時亦稱：一開始是我提議
    要做詐騙集團，一開始是我自己在弄，後來我有跟我哥哥還
    有丙○○說，己○○、丙○○都是我後來找來的等語（本院
    卷第26頁背面），亦不否認丙○○於集團最初成立即已加入
    之成員之一，參以證人戊○○於偵查中所證前情係以具結方
    式擔保其證詞之可信性，是其所述丙○○為集團最初成立之
    成員之一乙情，應為可採。另檢察官起訴書雖指丙○○亦為
    集團首腦之一，然「集團首腦」概念若何？似非明確，苟係
    指丙○○係集團實際負責人之一，則丙○○雖與己○○共同
    負責機房內部之「甲房」設備之運作，然其不負責集團內部
    財務、現金出納及人員職務安排等各項事務，亦無權接收大
    陸地區集團成員交付之詐騙所得款項，另其參與犯罪所得亦
    係基於4 線成員之身分以詐騙成功件數及金額抽成計算報酬
    ，非如戊○○、己○○2 人般，得以享有扣除人事開支等項
    費用後之集團盈餘等情，業據被告丙○○於警詢及偵查中供
    述甚明，此外，公訴人亦未提出其他足以認定丙○○為集團
    負責人之一之確實之證據，是丙○○於集團內部雖職權稍高
    ，然仍係僅居於第4 線或第3 線成員之受雇員工身分，不認
    其為集團之實際負責人之一，在此敘明。末詐欺集團內，被
    告庚○○通常係擔任第4 、3 線之人員；被告丁○○、辛○○、丑○○、甲○○、癸○○、乙○○、子○○通常係擔任
    第2 、1 線之人員，業據彼等自白及交叉指證詳確，亦堪認
    定。
  (三)再查，除被告壬○○外之被告參與詐欺取財犯行之時間、既
    遂次數及金額，就擔任第4 線至第1 線之被告丙○○、庚○○、丁○○、辛○○、丑○○、甲○○、癸○○、乙○○、
    子○○個人詐欺成功件數及金額部分，被告丙○○係於集團
    創立時即已參與，業如前述，另據被告丙○○於警詢時供稱
    其詐欺成功件數為約7 、8 件，其因此所得為新臺幣12、13
    萬元（同上偵查卷第387 頁）；業據被告庚○○於本院審理
    時供稱：我經手之詐騙成功件數有3 件，金額分別為人民幣
    3 萬多元、1 萬5 千元、幾千元，3 件總共大約人民幣5 萬
    元（本院卷第30頁背面、第139 頁背面），另被告庚○○於
    警詢時稱其係於98年11月起參與，雖供稱其詐欺成功件數為
    2 件，金額分別為人民幣3 萬7 千元、1 萬5 千元（同上偵
    查卷第359 頁），核與其於本院審理時有1 件之出入，然以
    其前後所述之3 萬多元、1 萬5 千元部分之金額係屬相符，
    且其於本院審理時所述件數尚較警詢時多1 件，核其內容係
    對己不利，可排除匿責虛飾之可能，信其於本院審理時所述
    金額數千元之詐欺成功件數及金額，應係其於警詢後細想如
    實供述，核屬實在，是以其於本院審理時所述認定其詐欺成
    功件數3 件及金額分別為人民幣3 萬多元、1 萬5 千元、數
    千元，再被告庚○○雖於警詢時稱其係於98年11月起參與，
    然據卷附之通訊監察譯文內容所示，自98年10月22日起其即
    已參與詐欺集團事務（理由如後），當應以較為客觀之通訊
    監察譯文為認定依據；被告丁○○於警詢時供稱係於98年11
    月初起參與，詐欺成功件數為2 件，金額1 筆為人民幣1 萬
    5 千元，另1 筆為3 萬元還是3 萬7 千元（同上偵查卷第
    293 頁、第295 頁）；被告辛○○於警詢時供稱係於98年10
    月初起參與，詐欺成功件數為2 件，金額共計人民幣2.2 萬
    （同上偵查卷第158 頁背面、第159 頁背面）；被告丑○○
    於警詢時供稱自98年12月2 日起參與，詐欺成功件數為4 件
    ，金額共計為人民幣15萬元（同上偵查卷第102 頁背面、第
    103 頁）；被告甲○○於警詢時供稱係於98年11月10 日 起
    參與，詐欺成功件數為2 件，金額共計為折合新臺幣10 萬
    元（同上偵查卷第120 頁與該背面）；癸○○於警詢時供稱
    係於98年12月23日起參與，詐欺成功件數為2 件，金額共計
    為4 萬多（同上偵查卷第140 頁、第142 頁）；被告乙○○
    於警詢時及本院審理時均供稱係於98年10月20日起參與，詐
    欺成功件數為3 件，金額共計為人民幣8 萬4 千元（同上偵
    查卷第第62頁至第63頁，另參本院卷第143 頁），另被告乙○○於警詢時所述雖有3 件、2 件之差距（同上偵查卷第63
    頁、第76頁），然經本院審理時再次確認，其稱應係為3件
    （本院卷第143 頁），是應依此認定；被告子○○於警詢時
    供稱係於99年1 月5 日起參與，詐欺成功件數為1 件，金額
    共計人民幣1 萬5 千元（同上偵查卷第80頁、第82頁）。查
    被告等人於警詢時所為前開供述，對於彼等參與詐欺集團之
    期間所扮演角色、詐欺成功次數及金額均有詳細之描述，衡
    諸常情，於警詢時彼等供述距離案發時間較近，對於案發情
    節之記憶當較為清晰，參以警詢筆錄內容係經彼等親自確認
    為無誤始行簽名，自難認警詢筆錄有何誤載、漏載致因之對
    被告等人不利之處，反係警詢之際，彼等係甫經逮捕不及多
    作細想，較能真誠憑一己經驗而為供述，較諸審判中受訊問
    時已詳閱公訴意旨所指，知悉檢察官起訴事實及據以求處刑
    度之方向，得以充分權衡利害構思作答內容，是實應認彼等
    於本院審判中所述情節，倘與一己論罪科刑有重大利害關係
    ，復與警詢時所述明顯有異，又更異情況係明顯對己有利者
    ，此等供述之虛飾成分極高，應認定以警詢時所述情節為實
    。準此，被告丙○○於本院審理時改稱其詐欺成功件數為2
    件，因此自加入集團時起僅過薪水2 次云云（本院卷第136
    頁、第138 頁），核與其於警詢時明確供稱：「（你工作期
    間總共領取到幾次佣金？所得金額為多少？）約7 、8 次，
    總共所得約新臺幣12、13幾萬元」、「（自你從事詐騙工作
    至今，共成功詐騙幾件？）前述約7 、8 件」等語（同上偵
    查卷第379 頁背面、第381 頁背面），對其詐騙成功次數為
    7 、8 件，及其因之領取報酬因此領取薪資12、13萬元，有
    明顯落差，其於本院訊問時所言前情，顯為匿飾卸責之詞，
    並非可採。再被告丁○○於本院審理時改稱僅有詐欺成功件
    數為1 件，金額係1 萬5 千元至3 萬多（本院卷第30頁背面
    ），復於本院審理時再改稱為：我成功件數為0 件，我在警
    詢時說的成功件數2 件是指轉到4 線2 件，但後來都沒有成
    功云云（本院卷第308 頁背面），核其所述，明顯前後差距
    ，綜合其於警詢時供承：「（你從事詐騙行為如何支薪？詐
    騙成功如何抽成？由誰支付薪水？）現金，但我還沒有領到
    錢，如果詐騙成功的話，1 線抽詐騙金額的3 ％，2 線抽詐
    騙金額的5 ％，3 線抽詐騙金額的6 ％，4 線抽詐騙金額的
    6 ％」等語（同上偵查卷第299 頁），依其所述，顯然其於
    警詢時所供稱詐騙成功之意，係指迭經1 、2 、3 、4 線施
    用詐術後，被害人已然匯款，始有其後之酬勞抽成可言，再
    參其於偵查中亦供稱：「（詐騙被害人得手有幾件？）我知
    道有2 件，這2 件的被害人都是在大陸福建，款項沒有匯回
    臺灣，所以我還沒有領得抽成獎金」等語（同上偵查卷第
    312 頁），言下之意，亦足認其所認知之「詐欺成功」之意
    係指行騙對象陷於錯誤而已然匯款而言，是其於警詢時所稱
    詐欺成功之意，至為明確，其於本院審理時改稱前情，顯非
    實在，亦應以其於警詢時所坦認之件數及金額為之認定。從
    而，被告丙○○等人參與詐欺集團之時間，所詐欺成功件數
    及金額，均堪以認定如附表一所示。
  (四)復查，被告壬○○之詐欺取財未遂犯行，業據證人庚○○於
    警詢時證稱：「（除上述人等是否還有其他人參與詐騙工作
    ？）有，還有一位綽號叫阿嘉的男子也有參與詐騙工作」、
    「（承上問，綽號阿嘉的男子持用行動電話號碼0000000000
    是否也是你們詐騙集團成員？其分工為何？）是，它主要是
    擔任第3 、4 線的角色」等語（同上偵查卷第362 頁）；證
    人癸○○於警詢時證稱：「（除上述人等是否還有其他人亦
    參與詐騙工作？）還有一個人，綽號阿嘉」、「（承上問，
    綽號阿嘉的男子持用行動電話號碼0000000000是否也是你們
    詐騙集團成員？其分工為何？）他也是成員，他是3 線的角
    色」等語（同上偵查卷第145 頁）；證人乙○○於警詢及本
    院訊問時證稱：我們集團內4 線人員有阿勇及大雄外，還有
    阿嘉，但阿嘉不常來公司，他如果有來是擔任第4 線或第3
    線等語（同上偵查卷第65頁，本院卷第143 頁）；證人辛○○於警詢時證稱：我有在公司內見過綽號阿嘉的男子1 、2
    次面，他都是接近中午時才進來公司等語甚明（同上偵查卷
    第163 頁），依彼等所述，彼等參與之詐欺集團，成員尚包
    括從事第4 線或第3 線職務之綽號「阿嘉」之人。參以被告
    壬○○於本院訊問時自承：我的電話是0000000000號，戊○○是我的朋友，己○○是他哥哥，阿勇、阿樹、阿濤、阿明
    、阿偉、阿亮、黑松、阿水這些人應該都是戊○○的員工，
    我的綽號是阿嘉，當初戊○○也有叫我去做，戊○○這些人
    和我彼此都沒有仇怨（本院卷第245 頁至第246 頁），核與
    前開證人庚○○、癸○○、乙○○、辛○○所述吻合，證諸
    其與前開證人亦無嫌隙仇怨，業據其供承詳確，顯見前開證
    人並無虛捏杜撰以陷其於罪之必要，是前開證人所言內容無
    非係如實陳述，當屬真實。參照被告壬○○以其所持之門號
    0000000000號行動電話，於98年11月11日、同月19日聯絡證
    人戊○○、庚○○所持之門號0000000000、0000000000號行
    動電話、；以及庚○○以其所持之門號0000000000號行動電
    話連絡證人丙○○所持之門號0000000000號行動電話之通話
    內容如下：
  1.98年10月22日上午9 時許，庚○○及壬○○通話內容為：「
    A 【及庚○○】：喂」、「B 【即壬○○】：喂」、「A ：
    要來沒？」、「B ：要啊，怎樣？」、「A ：等你來主持大
    局」、「B ：主持什麼大局？」、「A ：因為我很哈啊，快
    點」、「B ：幹你娘，大家都這樣哦？」、「A ：沒啦，只
    有我，你快來，需要你」、「B ：好啦」等語。
  2.98年11月11日凌晨0 時12分，壬○○及戊○○通話內容為：
    「A 【即戊○○】：還在睡喔」、「B 【即壬○○】：沒有
    」、「A ：嫂子有要緊嗎」、「B ：很要緊。（台語音譯）
    」、「A ：很要緊！是怎樣」、「B ：tomato（台語）沒跟
    你講」、「A ：tomato（台語）說你要休息幾天，你太太人
    不舒服，人在哪」、「B ：在家裡」…「A ：拜託，你都沒
    在顧喔」、「B ：不是沒在顧，醫生判斷因為懷孕抵抗力，
    健康食品也花不少萬，一直吃、一直吃。」、「A ：這樣喔
    」、「B ：花好幾萬也沒什麼，4 、5 萬，差不多4 萬，吃
    健康食品為了小孩，我一直花，一直吃」、「A ：有什麼需
    要跟我說一下」、「B ：嗯」、「A ：你先休，我這休息到
    禮拜一」、「B ：對，我知道，剛才tomato（台語）有來」
    、「A ：你看怎樣，把太太顧好」、「B ：我有在顧，哪沒
    在顧」、「A ：有什麼需要、幫忙，跟我說一下」、「B ：
    有可能我上班是」、「A ：我知道、我知道，沒關係你把太
    太顧好」、「B ：她睡覺我去上班，趕緊回來處理，後面可
    能變成那樣」、「A ：那沒關係。你跟阿傑情形不一樣，你
    聽到沒，你是真的有事情，好啦，我知道你不要煩惱。有什
    麼需要跟我說一下」、「B ：好」等語。
  3.98年11月19日9 時25分，壬○○及庚○○通話內容為：「B
    【即壬○○】：喂」、「A 【即庚○○】：喂」、「B ：ㄟ
    」、「A ：要來嗎」、「B ：要啊」、「A ：很忙，趕快」
    、「B ：好」、「A ：好」等語。
  4.98年11月19日9 時42分，壬○○及庚○○通話內容為：「B
    【即壬○○】：喂」、「A 【即庚○○】：喂，你要多久」
    、「B ：5 分鐘」、「A ：趕快、趕快」、「B ：好」等語
    。
  5.98年11月19日9 時53分，庚○○及丙○○通話內容為：「B
    【即丙○○】：喂。」、「A 【即庚○○】：喂，趕快，忙
    得很」、「B ：喔，好啦」、「A ：趕快、趕快」等語。
  6.99年1 月14日10時3 分，壬○○及庚○○通話內容為：「A
    【即庚○○】：喂」、「B 【即壬○○】：喂」、「A ：上
    班了呀」、「B ：我在醫院，我老婆，我有跟阿勇講，我太
    太待產要生了」、「A ：好啦」等語。
  7.查前開示之被告壬○○與證人戊○○、庚○○間；庚○○及
    丙○○間之通訊監察譯文，係經本院勘驗無誤，此有本院勘
    驗筆錄在卷可稽。核被告壬○○及證人戊○○、庚○○、丙○○均不否認彼等前開通話內容之真實性，此有彼等於本院
    審理時之供述可證（本院卷第305 頁至第308 頁），綜合彼
    等對話內容屢次提及「你快來，需要你」、「要休息幾天」
    、「上班」、「很忙」等語及前開證人所述被告壬○○任職
    於詐欺集團之工作情狀，被告壬○○確係有參與戊○○等人
    所組成之詐欺集團並擔任第4 線或第3 線之職務，堪以認定
    。再被告壬○○雖未坦認其參與期間詐騙成功件數，基於罪
    疑唯輕原則，固不能確實認定其所為詐欺取財犯行已然既遂
    ，然其既擔任第4 線或第3 線人員，因之接聽第2 線轉接而
    來之大陸地區人民電話而對受話者施用詐術，仍不妨其詐欺
    取財未遂犯行之成立。至被告壬○○於本院審理時雖以前開
    情詞置辯，另證人庚○○於本院審理時亦改稱以其於99年1
    月14日催促壬○○前來上班，所言意思係催促壬○○前來打
    牌，該通電話係其臨時催促壬○○叫他過來打牌云云（本院
    卷第307 頁背面至第308 頁），然核被告戊○○等人所組成
    之詐騙集團，每日上班時間為早上8 時至約下午3 至4 時許
    ，業據證人丁○○、庚○○、甲○○、癸○○、乙○○、子
    ○○於偵查中證述詳確（同上偵查卷第75頁、第373 頁、第
    97頁、第134 頁、第155 頁、第310 頁、第373 頁），該通
    通話之時為10時3 分，已係彼等所營詐欺事業之正常上班時
    間中，庚○○稱於此際將欲從事打牌活動，顯與客觀事實不
    符，並非實在，考以被告丙○○於本院審理時稱：「（99年
    1 月14日這天壬○○太太在醫院待產，他為什麼要跟你講？
    ）可能之前到公司打牌泡茶時有跟我提過」、「（跟你提了
    什麼？）就說他老婆要生了」、「（他跟你說老婆要生了要
    做什麼？）可能叫我跟戊○○講一下」、「（跟戊○○講一
    下做什麼？）我不知道」、「（因為他沒有辦法去打牌，所
    以不要找他，是不是這樣？）我不確定，我不知道」（本院
    卷第308 頁），依其所述情狀，顯然不願證實被告壬○○所
    辯及證人庚○○所稱前情為真，參以庚○○於他日即98年11
    月19日9 時53分之上班時間，亦撥打電話通知丙○○目前甚
    為忙碌，請盡速前來等情，有前開通訊監察譯文在卷可稽，
    由是，亦見庚○○前開通話均係於上班時間聯絡尚未前來上
    班之同仁甚明，是見被告壬○○確為被告戊○○等人所組成
    之詐欺集團成員之一。又證人戊○○於本院審理時雖稱以其
    有找壬○○來上班，壬○○僅有考慮云云（本院卷第305 頁
    ），然參證人戊○○於偵查中業已證稱：「（這些人是否為
    集團成員，組織分工模式是否如組織分工圖所示？）林俊宏
    不是集團成員，壬○○已經離職1 、2 個星期，其他人都符
    合」等語甚明（同上偵查卷第288 頁），依其所述，顯然被
    告壬○○離職前係已任職參與詐欺集團之運作無誤，其所辯
    前情無非犯後飾卸之詞，尚非可取。
  (五)為共同正犯犯行負責之範圍：查被告戊○○所組成之詐欺集
    團，係結合大陸地區成員傳送之人頭帳戶資料、電信機房內
    之設備，分別由扮演第1 線郵政人員、第2 線公安局人員、
    第3 線公安局科長、第4 線檢察長，隨機結合第1 線至第4
    線人員，次第於電話中向被害人佯稱其金融帳戶牽涉金融犯
    罪，須依指示匯款，始能解決云云，致大陸地區不特定被害
    人陷於錯誤，依指示匯款入彼等指定之大陸地區人頭帳戶內
    ，再由大陸地區成員將款項攜赴臺灣，確係以施用詐術為手
    段之詐欺集團，已如前述，參被告庚○○於偵查中稱：「（
    你與其他詐騙集團成員有無親戚或僱佣關係？）沒有親戚關
    係，我們是一起詐騙的」等語（同上偵查卷第371 頁），顯
    見參與集團期間，彼等係基於共同意圖為自己不法所有之詐
    欺犯意之聯絡，對於共同正犯之實施行為相互利用甚明，從
    而，彼等基於共同正犯之身分，於一己參與詐欺集團期間內
    ，自應為一己之外其他共同正犯詐欺取財未遂或既遂之犯行
    一併負責。經查，被告壬○○所為詐欺取財未遂犯行係自不
    詳時間時起於集團任職扮演第4 線或第3 線之角色，至於99
    年1 月20日為警查獲之日前1 、2 星期為止，業據被告戊○○供述詳確如前，參於99年1 月14日被告庚○○仍通知壬○○前往上班，已如前述，顯見斯時被告壬○○仍係任職於詐
    欺集團尚未離職，是可認定其參與時間至少至99年1 月14日
    止，另被告子○○係於99年1 月5 日起始行參與集團，業據
    其於警詢及本院訊問時供承詳確（同上偵查卷第80頁；本院
    卷第148 頁），顯然被告子○○係最晚參與集團之成員，然
    其參與期間與被告壬○○仍有部分重疊，是被告壬○○外之
    共同被告均應為被告壬○○參與期間所為之詐欺取財未遂犯
    行1 次一併負責。次查，詐欺取財既遂之部分，被告戊○○
    、己○○均係自集團創立之初即已參與，自應為集團成立至
    查獲時止之期間內共同正犯所為之詐欺取財既遂犯行一併負
    責，參以彼等組成集團施用詐術之法，既係以隨機結合電信
    機房內第1 線至第4 線人員，次第向被害人施用詐術，是整
    體集團詐欺取財既遂次數及金額，應以最終施用詐術者－即
    擔任第4 線成員之詐欺成功件數及金額相加為據，考以集團
    內擔任第4 線或第3 線之成員被告丙○○承之詐騙成功件數
    達7 、8 件、被告庚○○之詐騙成功件數為3 件，業如前述
    ，然量以被告丙○○、庚○○擔任第4 線外，尚有兼任第3
    線人員之情形，業據彼等述明一致在卷，是或有於同一詐欺
    取財既遂案件，丙○○、庚○○分別充任第4 線或第3 線成
    員之情形，為免將丙○○、庚○○供承之詐欺既遂犯行次數
    重複計算之慮，集團成立時起至查獲止之詐欺取財既遂次數
    僅能以被告丙○○親身經歷之7 、8 件為認定，再基於罪疑
    唯輕原則，認定以7 次為是，另就金額之部分，則據被告丙○○自承其因詐欺取財而所得全部薪資為新臺幣12、13萬元
    ，且係擔任第4 線或第3 線人員，是以其個人詐欺犯行得抽
    取百分之六報酬逆推計算之，詐欺金額應係新臺幣200 萬元
    之譜（12萬元÷6 ％＝200 萬元），亦應以茲認定。至其餘
    被告均係於集團創立後始陸續加入，參與犯行期間為有不一
    ，是基於罪疑唯輕原則，尚不能令彼等就集團成立時起至查
    獲時止之各次詐欺取財既遂犯行均應負責，僅能以彼等所承
    之個人詐欺成功件數及金額為之認定。
  (六)綜上所述，被告戊○○、己○○、丙○○、庚○○、丁○○
    、辛○○、丑○○、甲○○、癸○○、乙○○、子○○11人
    之詐欺取財犯行及被告壬○○詐欺取財未遂犯行，均堪認定
    ，應依法論科。
二、論罪科刑之法律依據
  (一)核被告戊○○、己○○、丙○○、丁○○、庚○○、辛○○
    、丑○○、甲○○、癸○○、乙○○、子○○，均係犯刑法
    第339 條第1 項之詐欺取財罪；第339 條第3 項、第1 項之
    詐欺取財未遂罪；被告壬○○所為係犯刑法第339 條第3 項
    、第1 項之詐欺取財未遂罪。檢察官認被告壬○○詐欺已然
    得逞而指其係犯詐欺既遂罪嫌，稍有未洽，惟此僅涉及犯罪
    行為階段認定有誤，罪名與應適用法條仍屬同一，自不生變
    更起訴法條之問題，在此敘明。
  (二)按共同正犯之意思聯絡，原不以數人間直接發生者為限，即
    有間接之聯絡者，亦包括在內，如甲分別邀約乙、丙犯罪，
    雖乙、丙間彼此並無直接之聯絡，亦無礙於其為共同正犯之
    成立（最高法院77年台上字第2135號判例意旨參照），查電
    話詐騙犯罪型態，自刊登廣告、收購人頭帳戶、撥打電話實
    行詐騙、指定被害人匯款帳戶、自人頭帳戶提領款項、取贓
    款朋分等階段，乃係需由多人縝密分工方能完成之犯罪，被
    告戊○○等12人，對本件犯罪行之實行為有犯意連絡，進且
    由戊○○、己○○、丙○○與大陸地區詐欺集團成員聯繫取
    得人頭帳戶資料及匯款取款事宜，故被告戊○○等12人及其
    他大陸地區真實姓名年籍不詳綽號「眼鏡」等人之詐騙集團
    成員間，有直接或間接之犯意聯絡及行為分擔，依刑法第28
    條之規定，均應論以共同正犯。
  (三)被告等人所為各次詐欺取財犯行，犯意個別，行為互殊，應
    予分論併罰。至被告戊○○選任辯護人雖為被告辯稱：本件
    被告等人所為均應以集合犯包括一罪論擬。然按「集合犯」
    乃集合多數犯罪行為而成立之獨立犯罪型態，如修正前刑法
    第340 條之常業詐欺罪行為即屬之，亦即刑罰法律在一罪之
    構成要件內容上，本預定行為人實行數個同種行為之犯罪，
    即以反覆為同種類之行為為構成要件內容之犯罪行為方屬之
    。本件上訴人等以持偽造之公文書、特種文書而僭行公務員
    職權詐取財物之行為，每一個滿足該次詐取財物目的之行為
    ，在時空上既可明顯區隔，自係各自獨立之行為，是各次犯
    行，應係各自獨立，尚難認係出於單一行為決意之數次舉動
    。且刑法第216 條行使第211 條偽造公文書、行使第212 條
    偽造特種文書、第339 條詐欺取財、第158 條第1 項僭行公
    務員職權罪，其構成要件性質上並不必然具有反覆、延續實
    行之特徵，且詐欺犯罪，或為零星偶一為之，或對於不同被
    害人反覆施用詐術，均有其可能，自難認立法者於制定刑罰
    法律之初，已認知該等犯罪必屬具反覆性之犯罪，且有意藉
    由法條中客觀構成要件之行為要素，涵括上開具有反覆實行
    特性之數個犯罪行為，而屬集合犯。況刑法功能之一，在對
    違法犯罪行為，給予相當之刑罰制裁，藉由刑罰之威嚇力產
    生壓制遏阻犯罪之動能，除期矯治犯罪行為人之惡性，使得
    以再社會化，並確保國家社會共同生活體之法律秩序。是刑
    法有關連續犯、常業犯刪除後，除其基本之犯罪原具有集合
    犯性質，或其行為符合接續犯概念，得評價為包括之一罪外
    ，仍應依實質數罪予以併合處罰，方符修法刪除常業犯之立
    法旨趣（最高法院99年度台上字第2798號判決意旨）。準此
    ，被告等人所為之各次詐欺取財犯行，尚非立法者於制定刑
    罰法律之初已認知該等犯罪必屬具反覆性之犯罪且有意藉由
    法條中客觀構成要件之行為要素涵括上開具有反覆實行特性
    之數個犯罪行為之集合犯，尚不得評價為包括之一罪，另遍
    觀卷內亦尚無證據確實證明彼等所為犯行具有同一緊密之時
    空關係，是亦不得以接續犯論擬，揆諸95年7 月1 日刑法修
    正刪除連續犯及常業犯之立法旨趣，本件被告戊○○等人所
    為犯行，係應予分論併罰，在此敘明。
  (四)被告丑○○、乙○○前因有如事實欄一所載之犯罪科刑執行
    情形，有臺灣高等法院被告前案紀錄表在卷可稽，其於有期
    徒刑執行完畢後5 年內，故意再犯本件有期徒刑以上之罪，
    為累犯，依刑法第47條第1 項之規定，應加重其刑。
  (五)被告等人共同所為詐欺取財未遂犯行，爰依刑法第25條第2
    項之規定，均減輕其刑。另就被告丑○○、乙○○之部分，
    依法先加後減。
  (六)爰審酌詐欺集團已猖獗多年，詐欺行為對於社會秩序及一般
    民眾財產法益之侵害甚鉅，被告戊○○等人均正值青壯，不
    思以正途賺取所需，竟而組成詐欺集團以有組織、大規模、
    縝密分工之方式，施用詐術以為滿足彼等不法所有意圖，因
    此所造成財產損害及主觀惡性均應予嚴厲之非難，然彼等除
    被告壬○○外，於警詢及偵查中均坦承犯行，並將犯罪細節
    詳細供承，犯後態度尚可，兼衡彼等於詐欺集團內分別擔任
    實際負責人或4 線至1 線人員，參與程度及犯罪所得利益明
    顯有深淺之別，於本院審理時各別有坦承或矢口否認之情，
    犯後態度亦有些許差距，另被告丑○○前已有同質之詐欺取
    財前科，已如前述，且被告壬○○所為犯行未致實害，暨彼
    等智識程度及生活狀況等一切情狀，分別量處如主文所示之
    刑，另就除被告壬○○外之其餘被告定應執行之刑，爰依刑
    法第41條第1 項、第8 項之規定，就宣告刑及定應執行之刑
    均諭知易科罰金之折算標準，以期自新。
  (七)扣案如附表二所示之物，業據被告戊○○於偵查中供稱：「
    （工作機房的詐騙工具亦即扣案電話、電腦及辦公設備，這
    些都是你們三人一起成立時購買的？）都是我花錢買的」、
    「（【提示扣押物品清單】所以扣案的物品，除集團成員自
    己的手機之外，其餘是否都是你所有，且用來做為詐騙工具
    ）是」、「（警方在現場扣到的電話、鍵盤、電腦等物品是
    否詐欺工具？）是」、「（每個小辦公桌上面的小鍵盤，是
    否從一個完整的鍵盤切割成2 、3 塊，然後交給各個詐騙成
    員使用？）是」、「（這些切割過的小鍵盤是否製造打電腦
    的聲音，讓被害人誤認為接電話的人就是公務員，製造現場
    的工作音效？）是」、「（該教戰手冊是由何人撰寫的？）
    這是成員根據經驗自己手抄的」等語（同上偵查卷第285 頁
    、第288 頁），是依其所述，均為供彼等詐欺犯罪所用之物
    ，除教戰手冊為共同被告所撰寫衡情為彼等共同所有者外，
    均為被告戊○○出資添購，是為被告戊○○所有，依共同正
    犯連帶沒收之法理，爰依刑法第38條第1 項第2 款之規定，
    均予沒收之宣告。次扣案如附表三所示之行動電話及搭配Ｓ
    ＩＭ卡為被告壬○○、戊○○、庚○○、丙○○用以連絡集
    團運作事宜所用，業如前述，是亦為犯罪所用之物，既為各
    該被告所持之，衡情為各該被告所有之物，依刑法第38條第
    1 項第2 款之規定，亦予沒收之宣告。至共同被告因詐欺所
    得之價金或報酬，衡情應已花用殆盡，卷內亦無證據證明尚
    存，依法爰不予沒收之宣告，附此敘明。
、無罪部分：公訴意旨略以被告戊○○、己○○、丙○○、庚○○、丁○○、辛○○、丑○○、甲○○、癸○○、乙○○
    、子○○、壬○○均為詐欺集團成員，基於共同為自己不法
    所有意圖之犯意聯絡，自詐欺集團組成時起，至於99年1 月
    20日下午14時許，為警查獲時止，合計詐騙成功12件，因認
    被告戊○○等人涉犯詐欺取財罪共12罪等語（本院卷第249
    頁）。然按犯罪事實應依證據認定之，無證據不得認定犯罪
    事實。又不能證明被告犯罪者，應諭知無罪之判決，刑事訴
    訟法第154 條第2 項、第301 條第1 項分別定有明文。再按
    事實之認定，應憑證據，如未能發現相當證據，或證據不足
    以證明，自不能以推測或擬制之方法，為裁判基礎；且認定
    不利於被告之事實須依積極證據，苟積極證據不足為不利於
    被告事實之認定時，即應為有利於被告之認定；另認定犯罪
    事實所憑之證據，雖不以直接證據為限，間接證據亦包括在
    內，然無論直接證據或間接證據，其為訴訟上之證明，須於
    通常一般之人均不致有所懷疑，而得確信其為真實之程度者
    ，始得據之為有罪之認定，倘其證明尚未達到此一程度，而
    有合理之懷疑存在，無從使事實審法院得有罪之確信時，即
    應由法院為諭知被告無罪之判決（最高法院40年台上字第86
    號、30年上字第816 號、76年台上字第4986號判例參照）。
    公訴人認被告戊○○等人涉犯刑法339 條第1 項之詐欺取財
    罪嫌，固以前開積極證據為據，並以如起訴書附表所載各共
    同被告承認詐欺成功件數加總，認定詐欺次數。雖按被告等
    人係基於共同意圖為自己不法所有之詐欺犯意之聯絡，對於
    共同正犯之實施行為相互利用，本對於共同正犯詐欺取財既
    遂及未遂犯行均應負責，然負責部分仍應以一己參與詐欺集
    團之期間為限。查本件詐欺集團係結合第1 線至第4 線人員
    ，次第於電話中向被害人施用詐術並經被害人匯款，始屬詐
    欺成功，基於罪疑唯輕原則，俾免重複計算，尚不能如公訴
    意旨以加總方式為整體集團犯罪次數之認定，僅能認定如前
    所述。綜上所述，公訴人所提證據，尚無以證明被告戊○○
    等人所為認定如主文所示之罪數之外，有為其他詐欺取財犯
    行之確實證據，是仍有可疑，而不能確實證明被告等人犯罪
    ，即應為無罪判決之諭知。
據上論斷，應依刑事訴訟法第301 條第1 項，第299 條第1 項前
段，刑法第28條、第339 條第1 項、第3 項、第47條第1 項前段
、第25條第2 項、第41條第1 項前段、第8 項、第38條第1 項第
2款 ，刑法施行法第1 條之1 第1 項、第2 項前段，判決如主文
。
本案經檢察官簡方毅到庭執行職務。
中    華    民    國    99    年    10    月    19    日
                  刑事第十一庭  審判長法  官  蔡榮澤
                                      法  官  林蕙芳
                                      法  官  吳宗航
如不服本判決應於收受判決後10日內向本院提出上訴書狀，並應
敘述具體理由。其未敘述上訴理由者，應於上訴期間屆滿後20日
內向本院補提理由書（均須按他造當事人之人數附繕本）「切勿
逕送上級法院」。
                                      書記官  顏緗穎
中    華    民    國    99    年    10    月    29    日
附錄法條：
中華民國刑法第339條
（普通詐欺罪）
意圖為自己或第三人不法之所有，以詐術使人將本人或第三人之
物交付者，處 5 年以下有期徒刑、拘役或科或併科 1 千元以下
罰金。
以前項方法得財產上不法之利益或使第三人得之者，亦同。
前二項之未遂犯罰之。
附表一：共同被告參與詐欺集團通常扮演角色及供承之個人詐欺取
財既遂次數及金額及詐欺未遂情狀
 ┌──┬────┬────┬───┬─────────┬─────┐
 │編號│  被告  │集團地位│ 參與 │經採認之被告供承個│ 認定犯行 │
 │    │（綽號）│或通常扮│ 時間 │人詐欺既遂次數及金│          │
 │    │        │演角色  │      │額以及詐欺未遂情狀│          │
 ├──┼────┼────┼───┼─────────┼─────┤
 │ 1  │ 戊○○ │實際負責│自集團│無                │基於共同正│
 │    │（小支）│人      │創立時│                  │犯之身分，│
 │    │（阿忠）│        │起    │                  │除供承之個│
 ├──┼────┼────┼───┼─────────┤人詐欺既遂│
 │ 2  │ 己○○ │實際負責│同上  │無                │犯行者外，│
 │    │（木瓜）│人      │      │                  │仍應為共同│
 ├──┼────┼────┼───┼─────────┤正犯犯行負│
 │ 3  │ 丙○○ │第3 線「│同上  │7 、8 次，基於罪疑│責，是認定│
 │    │（阿勇）│公安局科│      │唯輕原則，應以7 次│犯行如下：│
 │    │        │長」或第│      │認定。坦承其共計分│1.戊○○、│
 │    │        │4 線「檢│      │得新臺幣12 、13 萬│己○○應就│
 │    │        │察長」  │      │元之報酬，基於罪疑│集團成立時│
 │    │        │        │      │唯輕原則，應以新臺│起之詐欺取│
 │    │        │        │      │幣12萬元認定，推算│財既遂犯行│
 │    │        │        │      │其詐欺取財金額為新│負責，是應│
 │    │        │        │      │臺幣200 萬元      │認定為詐欺│
 ├──┼────┼────┼───┼─────────┤取財既遂犯│
 │ 4  │ 庚○○ │同前    │自98年│3 次，分別為人民幣│行7 次；2.│
 │    │（大雄）│        │10月22│3 萬多元、1 萬5 千│戊○○、林│
 │    │（大熊）│        │日起  │元、數千元，合計為│省源、何聰│
 │    │        │        │      │人民幣5 萬元      │賢、庚○○│
 ├──┼────┼────┼───┼─────────┤、丁○○、│
 │ 5  │ 丁○○ │第1 線「│自98年│2 次，分別為人民幣│辛○○、黃│
 │    │（阿樹）│郵政人員│11月初│1 萬5 千元、3 萬元│子儀、王志│
 │    │        │」或第2 │起    │或3 萬7 千元，基於│龍、癸○○│
 │    │        │線「公安│      │罪疑唯輕原則，後者│、乙○○、│
 │    │        │局人員」│      │應以3 萬元認定之  │子○○11人│
 ├──┼────┼────┼───┼─────────┤與壬○○參│
 │ 6  │ 辛○○ │同前    │自98年│2 次，金額共計人民│與期間均重│
 │    │（阿濤）│        │10月初│幣2.2 萬          │疊，均應為│
 │    │        │        │起    │                  │壬○○詐欺│
 ├──┼────┼────┼───┼─────────┤未遂犯行一│
 │ 7  │ 丑○○ │同前    │自98年│4 次，金額共計人民│併負責，是│
 │    │（阿明）│        │12月2 │幣15萬元          │均應再認定│
 │    │        │        │日起  │                  │詐欺取財未│
 ├──┼────┼────┼───┼─────────┤遂犯行1 次│
 │ 8  │ 甲○○ │同前    │自98年│2 次，金額共計折合│          │
 │    │（阿偉）│        │11月10│新臺幣10萬元      │          │
 │    │        │        │日起  │                  │          │
 ├──┼────┼────┼───┼─────────┤          │
 │ 9  │ 癸○○ │同前    │自98年│2 次，金額共計為4 │          │
 │    │（阿亮）│        │12月23│萬多元            │          │
 │    │        │        │日起  │                  │          │
 ├──┼────┼────┼───┼─────────┤          │
 │ 10 │ 乙○○ │同前    │自98年│3 次，金額共計為人│          │
 │    │（黑松）│        │10月20│民幣8 萬4 千元    │          │
 │    │（阿松）│        │日起  │                  │          │
 ├──┼────┼────┼───┼─────────┤          │
 │ 11 │ 子○○ │同前    │自99年│1 次，金額為人民幣│          │
 │    │（阿水）│        │1 月5 │1 萬5 千元        │          │
 │    │        │        │日起  │                  │          │
 ├──┼────┼────┼───┼─────────┼─────┤
 │ 12 │ 壬○○ │同前    │自98年│參與期間之詐欺件數│認定為詐欺│
 │    │（阿嘉）│        │10月22│及金額均不明，基於│取財未遂  │
 │    │        │        │日起至│罪疑唯輕原則，認定│          │
 │    │        │        │99年1 │以未遂犯          │          │
 │    │        │        │月14日│                  │          │
 └──┴────┴────┴───┴─────────┴─────┘
附表二：除行動電話及搭配之ＳＩＭ卡等配件外之扣案物品
┌──┬──────────────────┬───┬───┐
│編號│           扣案物品名稱             │數量  │ 備註 │
├──┼──────────────────┼───┼───┤
│ 1  │大陸地區電話簿                      │壹本  │左列物│
├──┼──────────────────┼───┤品除教│
│ 2  │房屋租賃契約書（含房租繳納明細）    │貳支  │戰手冊│
├──┼──────────────────┼───┤為共同│
│ 3  │動感地帶會員卡                      │貳片  │被告共│
├──┼──────────────────┼───┤有者外│
│ 4  │教戰手冊                            │壹份  │餘均為│
├──┼──────────────────┼───┤戊○○│
│ 5  │臺灣地區對大陸地區撥打電話文件      │壹批  │所有  │
├──┼──────────────────┼───┤      │
│ 6  │北健有線電視股份有限公司派送單      │貳張  │      │
├──┼──────────────────┼───┤      │
│ 7  │登入電腦IP手冊（含計算紙）          │貳本  │      │
├──┼──────────────────┼───┤      │
│ 8  │計算機                              │壹臺  │      │
├──┼──────────────────┼───┤      │
│ 9  │室內電話機                          │貳臺  │      │
├──┼──────────────────┼───┤      │
│ 10 │SPE GATEWAY 4.0 （含線材）          │貳臺  │      │
├──┼──────────────────┼───┤      │
│ 11 │MODEL NAME RX3081                   │壹臺  │      │
├──┼──────────────────┼───┤      │
│ 12 │MODEL HT－822 （含線材）            │壹臺  │      │
├──┼──────────────────┼───┤      │
│ 13 │MOTOROLA SOFTBOARD                  │貳臺  │      │
├──┼──────────────────┼───┤      │
│ 14 │電話路由器                          │拾臺  │      │
├──┼──────────────────┼───┤      │
│ 15 │線材及延長線                        │壹批  │      │
├──┼──────────────────┼───┤      │
│ 16 │室內電話機（含線材）                │拾臺│      │
├──┼──────────────────┼───┤      │
│ 17 │小鍵盤                              │拾壹只│      │
└──┴──────────────────┴───┴───┘
附表三：應沒收之行動電話及搭配之ＳＩＭ卡
┌──┬───────────────┬──────┬───┐
│編號│           物品名稱           │  數量      │ 備註 │
├──┼───────────────┼──────┼───┤
│ 1  │壬○○所持之搭配門號0000000000│壹具（含ＳＩ│左列物│
│    │號行動電話（含ＳＩＭ卡）      │Ｍ卡壹枚）  │品認定│
├──┼───────────────┼──────┤為各該│
│ 2  │戊○○所持之搭配門號0000000000│同前        │共同被│
│    │號行動電話（含ＳＩＭ卡）      │            │告張世│
├──┼───────────────┼──────┤明、林│
│ 3  │庚○○所持之搭配門號0000000000│同前        │其立、│
│    │號行動電話（含ＳＩＭ卡）      │            │、胡孟│
├──┼───────────────┼──────┤樵、何│
│ 4  │丙○○所持之搭配門號0000000000│同前        │聰賢所│
│    │號行動電話（含ＳＩＭ卡）      │            │有    │
└──┴───────────────┴──────┴───┘

司法院資訊處製作；財團法人民間司法改革基金會備份。
